【裁判字號】    98,上易,225
【裁判日期】    980420
【裁判案由】    賭博等
【裁判全文】
臺灣高等法院高雄分院刑事判決         98年度上易字第225號
上  訴  人  臺灣高雄地方法院檢察署檢察官
被      告      乙○
                        另住高雄縣林園鄉○○村○○路3之
                        （現另案在屏東監獄執行中）
被      告      甲○○
上列上訴人因被告賭博等案件，不服臺灣高雄地方法院98年度易
字第9 號中華民國98年2 月20日第一審判決（起訴案號：臺灣高
雄地方法院檢察署97年度偵字第10835 號），提起上訴，本院判
決如下：
    主  文
上訴駁回。
    事  實
一、乙○係址設高雄縣湖內鄉○○村○○路453 號「我家超商」
    （高雄縣政府營利事業登記證載為湖鑫商行）之負責人，自
    民國95年上半年間某日起，以月薪新臺幣（下同）18,000元
    之代價，僱用甲○○擔任店員，乙○與甲○○均明知經營電
    子遊戲場業需先向主管機關辦理營利事業登記，竟未依電子
    遊戲場業管理條例之相關規定辦理營利事業登記，基於違反
    電子遊戲場業管理條例及賭博之犯意聯絡，自97年2 月3 日
    起，由乙○在上址超商內之公眾得出入場所，擺設賭博性電
    子遊戲機共6 臺（即俗稱「彩金大聯盟」、「超級大舞臺」
    、「滿貫大亨」各1 臺及「雙人座賽馬」3 臺，共含IC板11
    塊），供不特定人把玩，甲○○則負責兌換代幣予不特定之
    賭客，並遙控開啟店內擺設賭博性電子遊戲機處之門鎖，及
    開分、洗分並兌換現金之工作，以上開方式共同經營電子遊
    戲場業並以前開電子遊戲機與不特定之人賭博財物。其賭博
    方式係賭客以現金10元換取代幣1 枚之比例向甲○○兌得代
    幣，由甲○○遙控開啟門鎖，賭客即進入店內擺設賭博性電
    子遊戲機臺之房間，投入代幣後採押注之方法與店內擺設之
    機臺對賭輸贏，賭客若押中，可得不等倍數之分數，如未押
    中則分數歸機臺所有，賭客再據機臺累計之積分，通知甲○
    ○依機臺顯示之分數，洗分後兌換成現金。嗣於97年4 月8
    日下午4 時47分許，為警於上開超商內查獲，並扣得乙○所
    有，供其2 人犯罪所用如附表所示之物。
二、案經高雄縣政府警察局湖內分局移送臺灣高雄地方法院檢察
    署檢察官偵查起訴。
    理  由
壹、証据能力部分：
一、扣案如附表編號7 至9 所示之日報表、值班人員顧機臺需知
    等文件，有證據能力：
    按警察人員執行場所之臨檢勤務，應限於已發生危害或依客
    觀、合理判斷易生危害之處所、交通工具或公共場所為之（
    司法院大法官釋字第535 號解釋參照），而如商店、娛樂場
    所、加油店、理容院等營業場所，縱屬私人所有而非公共場
    所，仍屬公眾得進入之營業場所，警察在該場所之營業時間
    內，並非不得對其進行臨檢。次按可為證據或得沒收之物，
    得扣押之；對於應扣押物之所有人、持有人或保管人，得命
    其提出或交付，刑事訴訟法第133 條亦定有明文。經查，本
    件員警蔡耀順係先喬裝客人進入上開超商，經被告甲○○同
    意並以遙控方式為之開啟門鎖後，再經三道門始進入擺放上
    開電子遊戲機之倉庫內，員警蔡耀順確認倉庫內所有電子遊
    戲機均有插電營業，並拍照存證後，即聯絡店外之支援警力
    進入等情，業據證人即員警蔡耀順於偵訊中結證屬實（見臺
    灣高雄地方法院檢察署97年度偵字第10835 號卷《下稱偵卷
    》第124 至125 頁），復有現場照片3 張在卷可證（見偵卷
    第32頁下方及第33頁上方照片），堪可認定。上開電子遊戲
    機擺放之地點甚為隱密，核與一般合法正常商家之營業情形
    不符，以一般社會正常智識之人，依客觀、合理之判斷，均
    足產生該處所係「易生危害處所」之合理懷疑。是本件員警
    蔡耀順依當時之客觀狀況判斷該處所係「易生危害之處所」
    ，進而聯絡店外支援警力進入上開超商實施臨檢，自屬於法
    有據。而員警蔡耀順既已目睹上開超商之隱密處即倉庫擺放
    有多臺營業中之電子遊戲機，認有聯絡支援警力進入實施臨
    檢之必要，自係認有犯罪嫌疑，故其於實施臨檢時在超商店
    面之櫃臺上發現如附表編號7 至9 所示之日報表、值班人員
    顧機臺需知等文件（見偵卷第38至105 、129 至134 頁）得
    為證明犯罪嫌疑證據之文件，自得依法而為扣押，是本件員
    警於超商店面櫃臺上所扣得如附表編號7 至9 所示之文件，
    自有證據能力。
二、其餘不爭執之供述及非供述證據，俱有證據能力：
    按被告以外之人於審判外之陳述，雖不符刑事訴訟法第159
    條之1 至第159 條之4 之規定，而經當事人於審判程式同意
    作為證據，法院審酌該言詞陳述或書面陳述作成時之情況，
    認為適當者，亦得為證據；當事人、代理人或辯護人於法院
    調查證據時，知有刑事訴訟法第159 條第1 項不得為證據之
    情形，而未於言詞辯論終結前聲明異議者，視為有前項之同
    意，刑事訴訟法第159 條之5 定有明文。經查，本件證人即
    查獲員警蔡耀順於偵查中之證述、同案被告乙○於警詢及偵
    訊中之證述（見偵卷第11至14、124 至125 、145 至146 頁
    ）、高雄縣政府警察局督察室維新小組現場檢查紀錄表1 紙
    、扣押筆錄及扣押物品目錄表各1 份、電子遊戲機機具保管
    條6 張、高雄縣政府營利事業登記證1 份（見偵卷第16、19
    至27、29至30頁），均經依法踐行調查證據程式，檢察官及
    被告等均不爭執各該證據之證據能力，且迄至言詞辯論終結
    前，未就上開證據之證據能力聲明異議，復查無依法應排除
    其證據能力之情形，審酌上開證據之形式及取得之過程並無
    瑕疵、與待證事實具有關連性等情況，認為適當，揆諸上揭
    規定，認上開證據俱有證據能力，均得為本案之證據。
貳、實體部分：
一、被告乙○對上開事實於原審已坦承不諱，被告甲○○於原審
    固坦承受僱於同案被告乙○，於上開時、地擔任店員，負責
    兌換代幣予客人，並遙控開啟進入擺放電子遊戲機處之門鎖
    讓客人入內把玩電子遊戲機之事實，惟矢口否認有何違反電
    子遊戲場業之規定及賭博之犯行，辯稱：我不知道上開超商
    有無電玩執照，超商內的電子遊戲機均不能洗分、兌換現金
    或等值之商品，扣案之日報表僅係為客人登記把玩電子遊戲
    機之時間而已，並非洗分紀錄表，至扣案之「值班人員顧機
    臺需知」，我完全沒看過云云。惟查：
(一)被告乙○自97年2 月3 日起，在其經營之上開超商倉庫內擺
    放如附表編號1 至6 所示之電子遊戲機，無照經營電子遊戲
    場業之事實，業據被告乙○於警詢時供述綦詳（見偵卷第12
    頁）；而上開電子遊戲機為警查獲時，均插電營業中，經員
    警投入代幣實際操作，電子遊戲機上顯示之號碼均會跳動乙
    節，亦經被告甲○○於警詢及偵訊時供述在卷（見偵卷第6
    至7 、124 頁），核與證人即查獲員警蔡耀順於偵查中陳述
    相符（見偵卷第13、125 頁），且有現場照片9 張在卷可稽
    （見偵卷第33頁下方2 張照片、第34至35頁照片、第37-1頁
    下方照片），及扣案如附表編號1 至6 所示之電子遊戲機、
    編號10之代幣可資佐證，上開超商確係違法經營電子遊戲場
    業之事實，已堪認定。
(二)上開電子遊戲機係擺放在前揭超商之倉庫內，自超商店內欲
    進入倉庫需再經三道門，且需由被告甲○○在櫃臺以遙控方
    式開啟門鎖後方得進入乙節，業據被告甲○○於警詢及偵訊
    中陳述明確（見偵卷第6 、124 頁），核與證人即查獲員警
    蔡耀順於偵查中結證稱：我當時喬裝成客人，被告甲○○開
    啟電動按鈕讓我進去把玩電子遊戲機等語相符（見偵卷第12
    4 至125 頁），復有現場照片3 張在卷可證（見偵卷第32頁
    下方及第33頁上方照片），堪可認定。而上開超商若可合法
    經營電子遊戲場業，自應直接將電子遊戲機擺放於超商內顯
    眼之處所，招徠不特定之顧客上門把玩藉以增加營收，縱因
    該電子遊戲機價值較高或其他安全上之顧慮，有以門鎖保護
    之必要，亦不至擺放在需經三道門，且需由被告甲○○在櫃
    臺以遙控方式開啟門鎖始能進入之倉庫內，其設置地點如此
    隱密，衡之常情，目的應在逃避員警之查緝，來人均經店內
    員工加以過濾，認係上門把玩電子遊戲機之賭客，始以遙控
    方式開啟門鎖讓賭客進入無訛。查被告甲○○係75年1 月出
    生，於擔任上開超商店員時業已成年，且於原審審理中，面
    對法院之訊問，均能理解其意並應答自如，堪認其為智識正
    常之人。準此被告甲○○於上開超商內任職期間，對於上開
    超商係違法經營電子遊戲場業，應有所認識，是其辯稱：不
    知該超商有無電玩執照云云，應為卸責之詞，不足採信。
(三)又扣案之如附表編號7 至8 所示之日報表「日期」欄所載「
    4/ 8」等數字、「時間」欄所載「早、中、晚、夜」等文字
    及「簽名」欄所載之「虹、政」等文字，為上開超商不同時
    段值班店員交接時所填載之紀錄等情，為被告甲○○所自承
    （見偵卷第7 頁）；而扣案如附表編號9 之「值班人員顧機
    臺需知」內載有「洗分時，請客人親自按洗分鈕；洗分金額
    裝在煙盒內，並置於機臺上方，由客人自取，不可將現金直
    接交給客人」、「... 客人洗分之金額，可以店內現金不足
    為由... 」等文字，且該「值班人員顧機臺需知」原係置於
    前揭超商之櫃臺上，與上開日報表一起散放於櫃臺上之文件
    夾中乙節，業據證人即蔡耀順於偵訊中證述綦詳（見偵卷第
    125 頁），亦有上開扣案物及扣押物品目錄表在卷可稽（見
    偵卷第130 至131 、19頁），堪可認定。又被告甲○○值班
    時須負責打掃店內環境，包含櫃臺之整理工作，如櫃臺上之
    文件擺放凌亂，將遭店主罰款乙節，為其所自承（見原審98
    年度易字第9 號卷第46頁），被告甲○○既須於與其他店員
    交接班時，填載上開日報表，又須不定期整理櫃臺上之文件
    ，以免遭罰款，衡諸常情，其自不可能對於與該日報表散放
    於同一處之「值班人員顧機臺需知」一無所悉，是其辯稱：
    完全沒看過扣案之「值班人員顧機臺需知」云云，顯難採信
    。再參以扣案之如附表編號7 、8 所示合計65張之日報表，
    其「發票」欄均載有二列5 至6 位數之流水號，其中一列之
    流水號均較另一列為高，且日報表最下方均有一列自1 排列
    至10之數字供人圈選，其中如附表編號8 所示之日報表最下
    方經人圈選之號碼為6 ，最末一欄日期為「4/8 」，流水號
    為「229058，299316」，均係被告甲○○於遭查獲當天稍早
    所為之記載，該流水號核與員警查獲如附表編號6 之電子遊
    戲機上之號碼完全相符等情，為被告甲○○所不爭執（見警
    卷第7 頁），復有該張日報表及現場照片可證（見偵卷第12
    9 、37-1頁）。倘被告甲○○確未從事開分、洗分及兌換現
    金之行為，何需鉅細靡遺地將電子遊戲機上顯示之號碼記載
    於用以交接之日報表上？顯見該日報表上所為流水號之記載
    即為電子遊戲機開分及洗分之紀錄表無訛。且依扣案日報表
    之二列數字觀之，亦與常見之時間記載方式不符，故被告甲
    ○○辯稱其係替客人登記把玩機臺之時間云云，顯不可採。
    況扣案之日報表總數多達65張，幾乎每張日報表上均有逾25
    筆流水號之記載，所登載之日期更橫跨數月，顯見該日報表
    上流水號之記載應係上開超商當班之店員例行性之工作，而
    非應客人要求之偶發性記載，亦徵被告甲○○確有為把玩上
    開電子遊戲機之賭客開分、洗分及兌換現金之犯行。
  綜上所述，因前開事實被告乙○於原審已坦承不諱，又該店電
  子遊戲機擺放在需經三道門，且需由被告甲○○在櫃臺以遙控
  方式開啟門鎖始能進入之倉庫內，其設置地點如此隱密，衡之
  常情，目的應在逃避員警之查緝，來人均經店內員工加以過濾
  ，認係上門把玩電子遊戲機之賭客，始以遙控方式開啟門鎖讓
  賭客進入無訛，足見該店確有賭博行為，事証明確，被告甲○
  ○所辯係卸責之詞，不足採信，其犯行已堪認定。
二、按電子遊戲場業管理條例第22條所謂違反同條例第15條之規
    定，即未依該條例辦理營利事業登記，而經營電子遊戲場業
    者，係指違反此規定而在某特定場所經營電子遊戲場業而言
    。又刑事法若干犯罪行為態樣，本質上原具有反覆、延續實
    行之特徵，立法時既予特別歸類，定為犯罪構成要件之行為
    要素，則行為人基於單一之犯意，在密切接近之一定時、地
    持續實行之複次行為，倘依社會通念，於客觀上認為符合一
    個反覆、延續性之行為觀念者，於刑法評價上，即應僅成立
    一罪，學理上所稱「集合犯」之職業性、營業性或收集性等
    具有重複特質之犯罪均屬之，例如經營、從事業務、收集、
    販賣、製造、散佈等行為概念者。查被告乙○經營電子遊戲
    場業之營業行為，雖自97年2 月3 日起營業至97年4 月8 日
    下午4 時47分為警查獲時止，然上開行為，本質上即含有反
    覆為之之特質，並具有場所相同、時間密接性，足認被告乙
    ○自始即基於反覆實施之犯意，應屬具有預定同種類行為將
    反覆實行之集合犯，應包括性地論以一罪。次按賭博之場所
    是否為公共場所或公眾得出入之場所，應從客觀情形定之，
    如長期供不特定之人出入賭博財物，即與公眾得出入之場所
    無異。查被告乙○固將如附表編號1 至6 所示之電子遊戲機
    擺放於上開超商之倉庫內，自超商店內欲進入倉庫需再經三
    道門，且需由店員在櫃臺以遙控器開啟門鎖後方得進入乙節
    ，業據被告甲○○於警詢中陳述明確（見偵卷第6 頁），復
    有現場照片3 張在卷可證（見偵卷第32頁下方及第33頁上方
    照片），惟上開超商本為公眾得出入之場所，該倉庫仍為上
    開超商之一部，且有意把玩上開賭博性電子遊戲機之不特定
    賭客，均得向店員兌換代幣後入內把玩機臺，並以此方式賭
    博財物，揆諸前揭說明，上開倉庫仍屬公眾得出入之場所。
    是核被告乙○、甲○○所為，均係違反電子遊戲場業管理條
    例第15條未經辦理營利事業登記而擅自經營電子遊戲場業之
    規定，應依同條例第22條之規定論處（電子遊戲場業管理條
    例第15條雖於98年1 月6 日修正，惟尚未生效，自無就此部
    分為新舊法比較之必要），及刑法第266 條第1 項前段之賭
    博罪。被告與甲○○間，就上開犯行有犯意聯絡及行為分擔
    ，應論以共同正犯。被告乙○、甲○○自97年2 月3 日起至
    97年4 月8 日為警查獲時止，所為未經許可經營電子遊戲場
    業及賭博之行為，係基於同一犯意反覆為之，應論以單純一
    罪。又被告乙○所犯違反電子遊戲場業管理條例、賭博兩罪
    ，係一行為觸犯數罪名，為想像競合犯，應依刑法第55條之
    規定，從一重違反電子遊戲場業管理條例罪論處，公訴意旨
    認應論以數罪，尚有誤會。
三、公訴意旨另以：被告乙○、甲○○於上開時、地，提供賭博
    性電子遊戲機臺與人對賭財物，因認被告乙○、甲○○另涉
    有刑法第268 條前段之意圖營利提供賭博場所罪嫌。然查，
    該條之罪須以行為人有營利之意圖，進而提供賭博場所，且
    其營利之來源必須附麗於提供賭博場所之行為，如抽頭、收
    取租金或變相收取清潔費、茶水費等，方能以該罪論擬，倘
    獲利之來源係取決於賭博本身之輸贏，即仰賴賭博之射倖性
    ，自與該條之構成要件有間，應僅成立賭博罪。經查，本件
    被告乙○、甲○○係以所擺設之賭博性電子遊戲機為媒介，
    由賭客以現金10元兌換1 枚代幣，投入代幣後採押注之方法
    與機臺對賭輸贏，賭客若押中，可得不等倍數之分數，如未
    押中則分數歸機臺所有，賭客再據機臺累計之積分洗分後兌
    換成現金之方式，與來店賭客對賭，獲利來源係取決電子遊
    戲機不確定之輸贏機率，並無營利行為，此外又查無其他積
    極證據足認被告乙○、甲○○有何意圖營利供給賭博場所之
    犯行，依上開說明，自難認成立刑法第268 條前段之罪，惟
    公訴意旨認此部分與上開論罪之刑法第266 條第1 項前段部
    分有想像競合犯之裁判上一罪關係，此部分爰不另為無罪之
    諭知，附此敘明。
四、原審適用電子遊戲場業管理條例第22條、第15條，刑法第11
    條前段、第28 條 、第266 條第1 項前段、第2 項、第41條
    第1 項前段、第55條、第38條第1 項第2 款規定，並審酌被
    告乙○為圖謀己利，未經許可即擅自經營電子遊戲場業，並
    供不特定人賭博，破壞主管機關對於電子遊戲場業之行政管
    理，且有礙社會秩序，其為上開超商之負責人，係違法營業
    之最大受益者，前已有多次在他處經營電子遊戲場業而經法
    院判刑之前科紀錄（惟不構成累犯），有臺灣高等法院被告
    前案紀錄表1 份可憑，仍無悔改，又再為本件犯行，所為實
    不足取，惟另念其經營本件之時間非長，規模非鉅，且犯後
    坦承犯行，態度尚非惡劣，被告甲○○是受僱於該店，居於
    次要地位，及其等犯罪之動機、目的、手段等一切具體情狀
    ，量處被告乙○有期徒刑3 月，被告甲○○拘役30日，並均
    諭知如易科罰金均以新臺幣1,000 元折算1 日。並說明刑法
    第266 條第2 項為同法第38條之特別規定，祇要係當場賭博
    之器具、在賭檯或兌換籌碼處之財物，不問屬於犯人與否，
    皆應依該條項規定宣告沒收，且擺設電動賭博機賭博行為與
    一般賭博行為不同，擺設人每日開機營業時起，即處於隨時
    供不特定賭客投幣與其對賭之狀態，就擺設人而言，每日一
    旦開機營業，即認應已開始賭博行為，是既係營業時為警查
    獲，不論查獲時有無賭客在場賭博，查扣之賭博性電玩機具
    均屬當場賭博之器具，應依刑法第266 條第2 項沒收之〔司
    法院（82）廳刑一字第883 號、司法院（78）廳刑一字第16
    92號函文研究意見參照〕。是扣案之如附表編號1 至6 所示
    賭博性電子遊戲機具6 臺（含IC板11塊，起訴書事實欄誤載
    為9 塊）、如附表編號10之機臺內代幣3,838 枚，均係當場
    賭博之器具，依刑法第266 條第2 項規定，不問屬於犯人與
    否，宣告沒收之。另附表編號7 至9 所示之電玩臺表日報表
    63紙、電玩日報表開洗分紀錄表2 紙、值班人員顧機臺需知
    5 紙，均係供被告乙○、甲○○犯本件犯罪所用之物，且均
    係被告乙○所有，業據被告乙○於警詢時供承在卷（見偵卷
    第12頁），本於共同正犯責任共同之法理，爰依刑法第38條
    第1 項第2 款之規定，宣告沒收。經核原判決認事用法並無
    不合，量刑亦屬適當，檢察官上訴認本件應成立刑法第268
    條之意圖營利供給賭博場所罪，及原判決量刑過輕，為無理
    由，應予駁回。
五、被告甲○○經合法傳喚無正當理由於審判期日不到庭，依法
    不待其陳述逕行判決。
據上論結，應依刑事訴訟法第368 條、第371條，判決如主文。
本案經檢察官許美女到庭執行職務。
中    華    民    國    98    年    4     月    20    日
              刑事第六庭    審判長法  官  王憲義
                                  法  官  邱永貴
                                  法  官  張盛喜
以上正本證明與原本無異。
不得上訴。
中    華    民    國    98    年    4     月    20    日
                                  書記官  黃一秋
附錄本判決論罪科刑法條：
中華民國刑法第266條：
（普通賭博罪與沒收物）
在公共場所或公眾得出入之場所賭博財物者，處1 千元以下罰金
。但以供人暫時娛樂之物為賭者，不在此限。
當場賭博之器具與在賭檯或兌換籌碼處之財物，不問屬於犯人與
否，沒收之。
電子遊戲場業管理條例第22條：
違反第15條規定者，處行為人1 年以下有期徒刑、拘役或科或併
科新臺幣50萬元以上250 萬元以下罰金。
電子遊戲場業管理條例第15條：
未依本條例規定辦理營利事業登記者，不得經營電子遊戲場業。
附表：
┌──┬────────────────┬───────┐
│編號│品名                            │備註          │
├──┼────────────────┼───────┤
│一  │彩金大聯盟電子遊戲機1 臺（含IC板│均依刑法第266 │
│    │1 塊）                          │條第2 項規定沒│
├──┼────────────────┤收之。        │
│二  │超級大舞臺電子遊戲機1 臺（含IC  │              │
│    │板1 塊）                        │              │
├──┼────────────────┤              │
│三  │滿貫大亨電子遊戲機1 臺（含IC板1 │              │
│    │塊）                            │              │
├──┼────────────────┤              │
│四  │雙人座賽馬電子遊戲機1 臺（含IC板│              │
│    │2 塊）                          │              │
├──┼────────────────┤              │
│五  │雙人座賽馬電子遊戲機1 臺（含IC板│              │
│    │3 塊）                          │              │
├──┼────────────────┤              │
│六  │雙人座賽馬電子遊戲機1 臺（含IC板│              │
│    │3 塊）                          │              │
├──┼────────────────┼───────┤
│七  │電玩臺表日報表63紙              │均依刑法第38條│
├──┼────────────────┤第1 項第2 款規│
│八  │電玩日報表開洗分紀錄表2 紙      │定沒收之。    │
├──┼────────────────┤              │
│九  │值班人員顧機臺需知5 紙          │              │
├──┼────────────────┼───────┤
│十  │機臺內代幣3,838枚。             │依刑法第266 條│
│    │                                │第2 項規定沒收│
│    │                                │之。          │
└──┴────────────────┴───────┘


司法院資訊處製作；財團法人民間司法改革基金會備份。
